高雄高等行政法院簡易判決　　　　　　　　　　　　　九十一年度簡字第三四九號
　　原　　　告　甲○○○○○○.
　　被　　　告　嘉義縣稅捐稽徵處
　　代　表　人　乙○○　處長
　　訴訟代理人　謝華年
　　　　　　　　丙○○
右當事人間因稅捐稽徵法事件，原告不服嘉義縣政府中華民國九十一年六月二十一日
九一府秘訴法字第四七四四一號訴願決定，提起行政訴訟。本院判決如左：
    主  文
原告之訴駁回。
訴訟費用由原告負擔。
    事實及理由
一、緣原告於民國（下同）八十六年六月至八月銷售貨物予瑞南建設股份有限公司（
    以下稱瑞南公司），銷售額計新臺幣（下同）一、四七０、一五０元，惟卻開立
    統一發票給非實際交易對象之欽國營造股份有限公司（以下稱欽國公司），案經
    法務部調查局南部地區機動工作組查獲，移送被告審理違章成立，被告乃按原告
    未依法給與他人憑證總額處百分之五處罰鍰計七三、五０七元，原告不服，申經
    復查，未獲變更，循序提起訴願，亦遭駁回，遂提起本件行政訴訟。
二、原告起訴主張：原告於八十六年六月至八月銷售貨物與欽國公司，銷售額為一、
    四七０、一五０元，開立統一發票（統一發票字軌ＨＺ00000000、ＨＺ
    00000000、ＪＫ00000000），原告以正常程序與欽國公司買賣
    交易，與其公司之林啟堂簽約，有該公司印章可證，並領有欽國公司支票七張，
    被告以欽國公司負責人李富國於法務部調查局談話筆錄中稱起造人為瑞南公司，
    非欽國公司，認定原告將發票開立給非實際交易對象。但依據民法第八十六條前
    段及第八十七條之規定，欽國公司與林啟堂先生有任何通謀虛偽行為，原告並不
    知情，為保護社會安全及交易安全，不得對抗善意之原告，至於收款總額與發票
    金額不符之部分，乃因實務上工程若有瑕疵，賣方會將其工程款斟酌費用扣除，
    被告稱開立支票之發票人並非欽國公司，顯見被告對實務狀況不甚瞭解，背書轉
    讓之支票亦可為交易對象，依現實經濟不景氣之狀況，收取貨款已屬困難，若非
    要對造公司開立支票才肯收受，企業呆帳即會堆積如山，民法第一０三條第一項
    規定代理行為，對本人發生效力，第一０七條又規定代理權之限制、撤回不得以
    之對抗善意第三人，被告稱林啟堂未有授權書，依法無權對外代表欽國公司，然
    林啟堂握有欽國公司印章，對外簽約，依欽國公司被查扣之工程明細表亦顯示：
    「大包：林啟堂」，則原告顯屬善意，對於任何通謀虛偽之情況均不知情，爰訴
    請撤銷原處分及訴願決定云云。被告則以：原告於八十六年六月至八月銷售花岡
    石材，開立統一發票三紙給欽國公司（字軌ＨＺ00000000、ＨＺ000
    00000、ＪＫ00000000號），銷售額合計一、四七０、一五０元（
    不含稅），惟所銷售貨物送達工地（嘉義市○○段三七一號；嘉義喜事接待中心
    ）實際承包起造人為瑞南公司，欽國公司僅係出借牌照，並非承包起造人，原告
    顯然未依規定開立發票並交付予實際交易對象，有欽國公司負責人李富國八十九
    年八月三十日於調查局南部機動工作組詢問筆錄、欽國公司被查扣之工程明細表
    附卷可稽，原告亦坦承其事實，於九十年十月十七日至本處工商稅課書立承諾書
    在案；嗣後原告於行政救濟階段，提示材料合約書、請款單、代收簿及存摺影本
    ，主張其以正常程序與欽國公司訂約、交易及開立統一發票，應受善意第三人保
    護，惟查：（一）本案僅三筆交易（開立發票三紙），且金額高達百萬元，當事
    人對於交易事實應知之甚詳，惟請款單金額（計一、五四三、七八五元）與統一
    發票金額（一、四七０、一五０元不含稅）及原告自行加計之存款金額（一、五
    ０七、四二０元）均有所不合，原告卻無法合理解釋明確交待，僅以「實務上工
    程若有瑕疵，賣方會將其工程款斟酌費用扣除」為由，顯係飾詞，不足採信。（
    二）材料合約書除無訂約日期外，並於九十年十月十七日到被告處備詢時，未表
    明其與欽國公司訂立材料供應合約書，及提示該資料，反而書立承諾書，認諾其
    開立發票給非實際交易對象，有違常情；又原告稱該合約書簽約對象係林啟堂，
    惟查林啟堂為該建築工程之「大包」，並非欽國公司之董事、經理人或有權代表
    人，應無權代表欽國公司簽訂合約，不無臨訟製作之嫌疑。（三）請款單係原告
    所製作，未經買方簽認，亦無相關資料可稽，無法證明銷售對象即為欽國公司。
    （四）原告雖聲稱收到欽國公司付款支票七張，金額合計一、五０七、四二０元
    ，惟原告所提示之請款單、代收簿及存摺無法勾稽佐證以實其說。（五）次按「
    人民違反法律上之義務而應受行政罰之行為，法律無特別規定時，雖不以出於故
    意為必要，仍須以過失為其責任條件。但應受行政罰之行為，僅須違反禁止規定
    或作為義務，而不以發生損害危險為其要件者，推定為有過失，行為人不能舉證
    證明自己無過失時，即應受處罰」，為司法院釋字第二七五號解釋有案，又「當
    事人主張有利於己之事實者，就其事實有舉證責任」亦為民事訴訟法第二百七十
    七條所明定，本案實際交易對象為瑞南公司，非欽國公司，卻開立統一發票給欽
    國公司，違反作為義務至明，依上開釋示意旨，即應受處罰，殆無疑義，原告以
    其為善意第三人，依民法第八十七條第一項但書及第一０七條之規定，不得對抗
    之，顯屬誤解；（六）末按，為建立營利事業正確課稅憑證制度，營利事業未依
    規定給予合法憑證‧‧‧應依稅捐稽徵法第四十四條規定論處，為財政部六十九
    年八月八日台財稅字第三四一四七號解釋有案，並為司法院釋字第二五二號解釋
    所認同，被告依法裁處罰鍰七三、五０七元，並無違誤等語置辯。
三、按「營利事業依法規定應給與他人憑證而未給與，應自他人取得憑證而未取得，
    或應保存憑證而未保存者，應就其未給與憑證、未取得憑證或未保存憑證，經查
    明認定之總額，處百分之五罰鍰。」、「對外營業事項之發生，營利事業應於發
    生時自他人取得原始憑證，如進貨發票，或給與他人原始憑證，如銷貨發票。給
    與他人之憑證，應依次編號並自留存根或副本。」分別為稅捐稽徵法第四十四條
    及稅捐稽徵機關管理營利事業會計帳簿憑證辦法第二十一條第一項所明定。
四、查原告於八十六年六月至八月銷售貨物予瑞南公司，銷售額計一、四七０、一五
    ０元，惟卻開立統一發票給非實際交易對象之欽國公司，案經法務部調查局南部
    地區機動工作組查獲，移送被告審理違章成立，被告乃按原告未依法給與他人憑
    證總額處百分之五處罰鍰計七三、五０七元之事實，為兩造所不爭執，復有台灣
    省嘉義縣政府營利事業登記證、字軌ＨＺ00000000、ＨＺ000000
    00、ＪＫ00000000號之統一發票影本、原告九十年十月十七日開立之
    承諾書、材料合約書、景崙石材行請款單、被告九十年十月十九日嘉縣法務課第
    0000000號工商稅課查獲違章案件移送單、法務部調查局南部地區機動工
    作組八十九年十二月十四日八九南機法字第二０六六四號刑事案件移送單、李富
    國八十九年八月三十日於調查局南部機動工作組之詢問筆錄、欽國公司工程明細
    表、台灣高雄地方法院檢察署八十九年度偵字第二五八二三號檢察官起訴書、被
    告九十年十月二十四日嘉縣稅違字第九００五四０號處分書、違章案件罰鍰繳款
    書等文件附於原處分卷可稽，洵堪認定。
五、原告雖主張：原告以正常程序與欽國公司林啟堂買賣交易，林啟堂握有欽國公司
    印章，依欽國公司被查扣之工程明細表亦顯示：「大包：林啟堂」，則原告顯屬
    善意，對方公司有何通謀虛偽情形，原告並不知情並無涉云云。惟查，本件原告
    於八十六年六月至八月銷售花岡石材，開立統一發票三紙給欽國公司（字軌ＨＺ
    00000000、ＨＺ00000000、ＪＫ00000000號），銷售
    額合計一、四七０、一五０元（不含稅），然所銷售貨物送達工地（嘉義市○○
    段三七一號；嘉義喜事接待中心）實際承包起造人為瑞南公司，欽國公司僅係出
    借牌照，並非承包起造人乙節，此有欽國公司負責人李富國八十九年八月三十日
    於調查局南部機動工作組詢問筆錄、欽國公司被查扣之工程明細表附卷可稽，並
    據原告亦於九十年十月十七日至被告所屬工商稅課書立承諾書足憑，復有台灣高
    雄地方法院檢察署八十九年度偵字第二五八二三號（訴外人李富國違反稅捐稽徵
    法等案）檢察官起訴書可資佐證。次查：原告所檢呈之材料合約書並未載明訂約
    日期，又原告稱該合約書簽約對象係林啟堂，惟查林啟堂為該建築工程之「大包
    」，並非欽國公司之董事、經理人或有權代表人，且未持有授權書；原告雖聲稱
    收到欽國公司付款支票七張，金額合計一、五０七、四二０元，但原告並未提示
    支票影本以為證明，且經與其存摺逐一核對顯示，除八十六年七月八日及八十六
    年十一月十八日等二筆，金額分別為二六七、０七０元及二０三、三一０元外，
    無一相符，再依存摺所示，此二筆可勾稽之存款，其來源為「本交票」，即支票
    之發票人與領款人均屬本埠（同一票據交換所轄區）之票款，原告住所在嘉義縣
    太保市，然欽國公司所在地為高雄市，顯見前開之票之發票人並非欽國公司，又
    本案僅三筆交易（開立發票三紙），且金額高達百萬元，當事人對於交易事實應
    知之甚詳，惟請款單金額（計一、五四三、七八五元）與統一發票金額（一、四
    七０、一五０元不含稅）及原告自行加計之存款金額（一、五０七、四二０元）
    均有所不合等情，亦有原告與欽國公司所訂之合約書一紙、扣案之原告工程明細
    表一紙、請款單四紙、原告開給欽國公司發票三紙、原告自行加計之存款金額明
    細表一份等附卷足按。從而，原告空言主張本件其係依正常程序與代理欽國公司
    之林啟堂交易，有收到欽國公司付款支票七張，及實務上工程若有瑕疵，賣方會
    將其工程款斟酌費用扣除云云，顯係飾詞，不足採信。
六、次按，「人民違反法律上之義務而應受行政罰之行為，法律無特別規定時，雖不
    以出於故意為必要，仍須以過失為其責任條件。但應受行政罰之行為，僅須違反
    禁止規定或作為義務，而不以發生損害或危險為其要件者，推定為有過失，於行
    為人不能舉證證明自己無過失時，即應受處罰。」司法院釋字第二七五號解釋在
    案，此一應受行政罰之行為，僅須違反法律之禁止規定或作為義務，即已成立，
    並不以實際上發生損害或具體危險為處罰之構成要件，即學理上所謂之「不服從
    犯」（詳見吳庚著「行政法之理論與實用」增訂七版，頁四四三至四四六），抑
    且人民違反法律上義務而應受行政罰之行為係採過失推定原則，於行為人不能舉
    證證明自己無過失時，即應受處罰。如上所述，本案原告實際交易對象為瑞南公
    司，非欽國公司，卻開立統一發票給欽國公司，違反作為義務至明，依上開釋示
    意旨，即應受處罰，殆無疑義，原告空言主張其為善意第三人，依民法第八十七
    條第一項但書及第一０七條之規定，不得對抗原告云云，並未提出任何積極證據
    證明其無過失，尚不足採。綜上所述，被告依據稅捐稽徵法第四十四條之規定，
    按原告未依法給與他人憑證總額處百分之五處罰鍰計七三、五０七元，並無違誤
    ，訴願決定予以維持，亦無不合。原告起訴請求撤銷，並無理由，應予駁回，並
    不經言詞辯論為之。
據上論結，本件原告之訴為無理由，依行政訴訟法第二百三十六條、第二百三十三條
第一項、第一百九十五條第一項後段、第九十八條第三項前段，判決如主文。
中　　　華　　　民　　　國    九十一　　年　    十二　　月　　  三十　　日
                              高雄高等行政法院第二庭
     　   　　　　　　　　　　      　    法      官  林勇奮
右為正本係照原本作成。
如不服本判決，應於送達後二十日內，向本院提出上訴狀並表明上訴理由，如於本判
決宣示後送達前提起上訴者，應於判決送達後二十日內補提上訴理由書（須按他造當
事人人數附繕本）。提起上訴應預繳送達用雙掛號郵票七份（每份三十四元）。
中　　　華　　　民　　　國    九十一　　年　    十二　　月　　  三十　　日
                                          法院書記官  黃玉幸
附註：
行政訴訟法第二百三十五條（第一項、第二項）：
對於適用簡易程序之裁判提起上訴或抗告，須經最高行政法院之許可。
前項許可，以訴訟事件所涉及之法律見解具有原則性者為限。
